【裁判字號】    97,上,5
【裁判日期】    970722
【裁判案由】    侵權行為損害賠償
【裁判全文】
臺灣高等法院臺南分院民事判決             97年度上字第5號
上  訴  人  戊○○
訴訟代理人  己○○
被 上 訴人  甲○○
            乙○○
兼  共  同
訴訟代理人  丙○○
被 上 訴人  丁○○
上列當事人間侵權行為損害賠償事件，上訴人對於中華民國96年
12月6日臺灣雲林地方法院第一審判決（96年度訴字第83號）提
起上訴，本院於97年7月8日言詞辯論終結，判決如下：
    主  文
原判決關於命上訴人給付被上訴人丙○○超過新台幣九十五萬九
千三百六十元本息，及該部分假執行之宣告，暨命其負擔訴訟費
用之裁判，均廢棄。
上開廢棄部分，被上訴人丙○○在第一審之訴及假執行之聲請均
駁回。
上訴人其餘上訴駁回。
第一審（除確定部分外）及第二審訴訟費用由上訴人負擔十分之
九，餘由被上訴人丙○○負擔。
上訴人敗訴部分，各以新台幣六十二萬五千元為被上訴人甲○○
、乙○○、丁○○供擔保，以新台幣九十五萬九千三百六十元為
被上訴人丙○○供擔保後，得免為假執行。
    事  實  及  理  由
一、被上訴人起訴主張：
  (一)、上訴人未考領重型機車駕駛執照，而於民國（下同）95年
      3月24日下午2時10分許，駕駛車號MMH-935號重型機車，
      車後連結拖車載運蔬菜，沿雲林縣西螺鎮福田里三好米公
      司旁產業道路由北往南方向行駛，行經該道路「永定15西
      4分13電桿」前，本應注意汽車非經公路監理機關核准，
      不得擅自附掛拖車行駛，及汽車超車時應與前車左側保持
      半公尺以上之間隔。而依當時情況，天候晴，路面乾燥無
      缺陷，無障礙物，視距良好，別無不能注意之情事，上訴
      人竟疏未注意，猶於其所駕駛機車後附掛拖車行駛，且於
      超車時未與前車保持半公尺間隔；適有被害人陳可駕駛車
      號IXD-922號重型機車，與上訴人同向行駛在前，上訴人
      機車因其後附掛拖車無法靈活操控，又未於超越被害人陳
      可機車時保持安全間距，上訴人駕駛之機車右側車身因而
      擦撞被害人陳可駕駛機車左側，致其人、車倒地，並受有
      外傷性顱骨骨折併顱內出血、多處皮膚挫傷含右小指3公
      分、右膝蓋及右脛前挫傷等傷害，經送醫急救後不治死亡
      。被上訴人分別為被害人陳可之配偶及子女，因上訴人之
      不法侵害行為，受有財產上及非財產上之損害，爰依民法
      第184條第1項前段、第192條第1項及第194條之規定，求
      為命上訴人應給付被上訴人甲○○、丁○○、乙○○精神
      慰撫金各100萬元及自起訴狀繕本送達翌日起至清償日止
      ，按年息百分之5計算之利息；上訴人應給付被上訴人丙
      ○○1,534,360元（喪葬費用534,360元、精神慰撫金100
      萬元），及其中100萬元部分及自起訴狀繕本送達翌日起
      ，其中534,360元部分自擴張聲明狀繕本送達翌日起，均
      至清償日止，按年息百分之5計算利息之判決。
      【原判決判命上訴人應給付被上訴人丙○○1,159,360元
      本息，給付被上訴人甲○○、丁○○、乙○○各625,000
      元本息，並駁回被上訴人其餘請求。上訴人就其敗訴部分
      均提起上訴。被上訴人就其等各敗訴之375,000元本息部
      分，均未據上訴，已告確定】
  (二)、聲明：
    1.上訴駁回。
    2.第二審訴訟費用由上訴人負擔。
二、上訴人則以：
  (一)、本件事故之發生係因被害人陳可逆向行駛所致：
    1.查證人鍾佳麗、廖美足均證述並不認識被害人陳可，衡情
      其等對於前後通過機車騎士面目，應無記憶才是，故該二
      名證人所目睹者，應係不知名第三人與上訴人騎乘機車前
      後行駛，該第三人並非陳可，況該二名證人係因聽聞碰撞
      聲，始見到上訴人與陳可發生車禍後之現場情形，實難逕
      斷上訴人機車所超車之人即為陳可。
    2.再以本件事故發生後之情狀：(1)、上訴人機車右煞車把手
      折損，並斜往行向道路左側撞擊路邊網柱；(2)、被害人陳
      可之機車左側倒於上訴人行向道路右側，陳可並坐在機車
      車尾後方；(3)、陳可受有右手指、右膝蓋及右脛前挫傷之
      傷害觀之；足見本件事故應係上訴人在行向靠右行駛，而
      陳可騎乘機車對向行駛，兩車接近時，上訴人因無法向右
      閃避，故而向左側閃避，致與陳可之機車右側擦撞，如此
      始能與上開事故後之情狀相符。
    3.再參酌卷內警方所製作之現場照片及道路交通事故現場圖
      ，警方亦係依被上訴人單方指陳所繪，本件事故於刑事庭
      審理時，檢察官亦表示「我們要更正起訴事實，對於雙方
      機車根據現場照片及現場事故圖，認為二方機車應該是對
      向」等情，益證被害人陳可逆向行駛，並與對向行駛之上
      訴人發生碰撞之事實。另據陳可之慈濟綜合醫院診斷證明
      書及驗屍報告所示，其所受之傷害僅挫傷全無擦傷，是刑
      事判決所認定之擦傷與事實不符，陳可右側之挫傷顯係二
      車右側互撞所致。
    4.綜上，上訴人乃靠右行駛，在未明逆向行駛之陳可機車動
      向前，無法逕行閃避（若逕行閃避，極有可能與欲折回對
      向車道之被害人陳可對撞），上訴人已盡最大之注意防止
      損害之發生，就本件事故之發生並無過失。
  (二)、被上訴人請求之喪葬費用中，其中關於「高級毛巾、陣頭
      用毛巾、粘香巾、胸花（粉紅白）、禮簿（簽名）、15吋
      大相片、白（粉）雙蓮巾、水硿、大粗、大艮、庫錢、茶
      心壽墊、麻衣、草鞋、抹仔、草圈、紅燈、念佛機、婿銘
      、靈厝、魂轎金庫、嚴慈制布、壓棺位、白長衣、頭白（
      男女）、答禮回禮盒、帽、烏巾」部分；「工資部分」之
      買水、掃廳部分；「告別式場部分」之布帆架、布花牌樓
      部分；「誦經部分」、「陣頭部分」、「代辦項目」之辦
      桌、五牲二付、三牲三付、壇內小牲禮八付菜碗、五谷子
      豆糖部分，均非屬必要費用，應予扣除。
  (三)、本件被害人陳可未領有機車駕照，亦未帶安全帽而騎乘機
      車，並逆向行駛於道路，是陳可就本件事故之發生應與有
      過失，並應負大部分過失責任，原審判決未依過失比例原
      則，而將所有肇事責任均歸由上訴人負擔，顯有違誤等語
      ，資為抗辯。
  (四)、聲明：
    1.原判決不利於上訴人部分廢棄。
    2.上開廢棄部分，被上訴人在第一審之訴駁回。
    3.上訴人如受不利判決，願供擔保，請准免為假執行。
    4.第一、二審訴訟費用由被上訴人負擔。
三、兩造不爭執之事實：
  (一)、被害人陳可與上訴人於95年3月24日下午2時10分，在雲林
      縣西螺鎮○○里○○○○○道路發生車禍，陳可並因而死
      亡。
  (二)、被上訴人就本件車禍已領取汽車強制責任保險金1,529,67
      8元，其中29,678元為醫療費用補償。
  (三)、以上事實，有被上訴人提出之支票存根及存摺影本乙份附
      卷可稽（見原審卷第35頁），並經本院調閱本院96年度交
      上訴字第249號刑事案全卷暨所附之刑事判決書核閱無誤
      ，自屬真實。
四、至於被上訴人主張上訴人違反道路交通安全規則相關規定，
    造成被害人陳可之死亡，應依侵權行為法律關係負損害賠償
    責任等情，則為上訴人所否認，並以前開情詞置辯。是本件
    應審酌者為：(1)、被害人陳可死亡結果之發生原因及責任歸
    屬為何？上訴人應否負損害賠償責任？(2)、若是，被上訴人
    所得請求之賠償金額為若干元？等項。經查：
  (一)、上訴人固抗辯：案發當時，被害人陳可騎乘機車並逆向行
      駛，伊無法閃避致會發生本件事故云云。茲查：
    1.查證人鍾佳麗、廖美足於本件事故發生前，均先看見被害
      人騎車行經其工作地點，上訴人則在後尾隨經過，且上訴
      人車速較被害人快；證人廖美足於聽聞碰撞聲至車禍現場
      查看時，還質問上訴人及被害人既是同方向，怎麼會撞成
      這樣，上訴人當時則答稱，因被害人行駛於道路中間，才
      發生碰撞等情，業據證人鍾佳麗、廖美足於上訴人被訴公
      共危險罪刑事案件審理時證述綦詳（見臺灣雲林地方法院
      95年度交訴字第34號卷第134頁背面至第142頁，下稱「刑
      事一審卷」）。按證人鍾佳麗、廖美足與被害人陳可並不
      相識，又為上訴人於刑事審理時所聲請傳喚之證人，應無
      故為有利於被上訴人之證詞而誣陷上訴人之理；至證人即
      處理本件事故警員李圳原於刑事二審中雖證稱：依鍾佳麗
      所站的位置只要刻意閃一下農作物可以看到車禍現場等語
      （見本院96年度交上訴字第249號卷第134頁，下稱「刑事
      二審卷」），然證人鍾佳麗乃就車禍發生前後所見聞之情
      節而為證述，並非就本件事故如何發生之瞬間有所描述，
      自無損其證述之可信度，是上開二名證人於本件事故現場
      情況之描述，應可採信。
    2.審諸上開證人鍾佳麗、廖美足於刑事審理中之證詞，均一
      再明確指出被害人與上訴人係前後同向行駛等事實；再參
      諸證人廖美足於車禍發生後，立時質問何以同向行駛會發
      生碰撞乙節，衡情若非證人廖美足、鍾佳麗確已目睹上訴
      人與被害人為同向行駛，而對嗣後竟會發生車禍表示不解
      ，豈會當場有此一問，況若真如上訴人所言，因被害人逆
      向行駛致閃避不及而發生碰撞，然當時上訴人卻未反駁證
      人廖美足所為「同向」之用詞，僅回答因被害人機車騎在
      道路中間才發生碰撞等語，似與常情有違。至上訴人辯稱
      ：證人鍾佳麗、廖美足於事故發生前，所目擊與上訴人同
      方向行駛之人，並非被害人陳可，應為不知名之第三人，
      證人應有誤認云云。然果若如上訴人所抗辯，先於上訴人
      騎乘機車者，並非被害人而係不知名之第三人，然若係如
      此，該第三人既係位於上訴人車輛前方，則於被害人逆向
      行駛時，首當其衝者應是該第三人而非上訴人，如因閃避
      不及而發生車禍，該第三人亦不可能悻免，且車禍發生後
      ，該第三人應會在場，然證人鍾佳麗、廖美足甚或上訴人
      卻自始均未曾述及現場有此第三人之存在，亦非合理。從
      而，本件上訴人辯稱被害人係逆向行駛云云，不僅與證人
      之證述不符，亦有諸多不盡合理之處，尚非可採，堪認被
      上訴人主張本件事故發生時，上訴人與被害人應是同一方
      向騎乘機車，被害人行駛於前，上訴人駕車在後等情，應
      屬真實可信。
    3.承上所述，本件上訴人與被害人既為一前一後同方向行駛
      ，則發生碰撞之可能情形，一為在後之上訴人未保持安全
      間距自後追撞被害人車輛，一為上訴人於超越前車時未與
      被害人車輛保持安全間距撞擊被害人車輛。茲參酌：(1)、
      證人鍾佳麗於上開刑事一審時證述：「我跟我母親上來的
      時候，我母親先說你們兩個是騎同一個方向怎麼會撞成這
      樣，被告（即上訴人）說因為對方騎在道路上酸（台語）
      ，被告要超車才發生碰撞」等情（見刑事一審卷第136頁
      ）；(2)、依上訴人提出之診斷證明書所載（見刑事一審卷
      第136頁），上訴人因本件車禍所受傷勢為右小指挫傷、
      右無名指挫傷、右腕及右膝瘀傷等傷害，受傷位置均在身
      體右側；(4)、扣案斷裂遺留於現場之把手，亦為上訴人所
      駕駛機車右側把手之一部，依上訴人機車照片顯示（見刑
      事警卷第27至29頁），機車前輪、前擋泥板、菜籃等處均
      未因撞擊而破損，受損狀況為機車前擋風玻璃破裂，右側
      煞車把手斷裂，右側置物箱破損、被害人所騎乘車輛照片
      顯示，被害人機車後側並無撞擊痕跡等情；(5)、上訴人於
      刑事審理程序中均一致陳述：被害人車輛撞擊其拖菜車右
      側。綜合上開證據資料相互核對印證，可以排除上訴人於
      後方行駛未與被害人駕駛之前車保持安全間距，自後方追
      撞被害人機車之可能性，否則上訴人機車前輪、前擋泥板
      及菜籃等可能與前車碰撞之地方，及被害人機車後方，應
      會殘留撞擊破損痕跡，堪可確定上訴人應是行駛於被害人
      車後，因被害人車速較慢，上訴人欲由被害人左側超車時
      ，未與被害人車輛保持安全間隔，致其人、車及後掛拖車
      右側碰撞被害人機車左側而肇事，上訴人所受傷害、上訴
      人機車受損部位才會集中於身體及車輛右側。
    4.上訴人復抗辯上訴人與被害人受傷部位均在身體右側，可
      見被害人確為逆向行駛云云。然本件上訴人於車禍發生後
      ，人及車輛均未倒地，車輛靠在道路左側田邊網子上，上
      訴人則坐在機車上，被害人機車傾倒於道路右側，被害人
      坐在傾倒之機車後道路上等情，業據證人鍾佳麗、廖美足
      一致證述明確（見刑事一審卷第134至142頁）。基此，本
      件上訴人發生碰撞後，身體未與道路或其他物體摩擦，則
      上訴人身上傷勢，應是與被害人或其車輛碰撞時所造成，
      上訴人既是身體右側受有傷害，可認上訴人或其車輛應是
      右側與被害人或其車輛互相碰撞所造成。至於被害人傷勢
      方面，依慈濟醫院診斷證明書（見刑事警卷第14頁）、臺
      灣雲林地方法院檢察署驗斷書之記載，被害人為外傷性顱
      骨骨折併顱內出血、多處皮膚挫傷（含右小指3公分）、
      右膝蓋及右脛前挫傷等傷害，傷處亦在身體右側，則被害
      人所受傷害固有可能因碰撞所造成，亦有可能是因碰撞後
      身體右側倒地造成擦挫傷；再依卷附被害人車輛照片所示
      ，被害人車輛前輪上方擋泥板破裂，右側車體前方塑膠面
      板破損，及因撞擊後擠壓造成右側車身塑膠殼鬆脫，車輛
      左側則未見嚴重車體破損，可認上訴人及其車輛應是右側
      與被害人機車左側側面擦撞，被害人車輛擦撞後向右傾倒
      ，車輛右側塑膠面板因倒地撞擊破裂；證人鍾佳麗、廖美
      足亦證述，被害人於碰撞發生後，人及機車確實均倒地，
      被害人車輛往右側傾倒等情，已如前述，被害人車速又僅
      時速20公里左右，車速甚慢，經此擦撞，連同機車極可能
      往右側倒地，身體因此與地面摩擦而受傷，且被害人之傷
      勢均為挫傷，並無瘀傷，其傷勢與皮膚及地面互相摩擦會
      造成之傷害吻合，而與二物互相撞擊會產生之瘀傷不符，
      應可確定被害人身體右側之挫傷等應非上訴人車輛碰撞所
      致，而是被害人倒地時與地面摩擦所造成。上訴人僅以上
      訴人及被害人受傷部位均在身體右側，遽以推測其等必為
      對向行駛，尚嫌速斷，自非可採。
    5.至於證人廖美足雖於刑事一審審理時證稱：上訴人經其質
      問，並未說要超車才碰撞等語（見刑事一審卷第141頁背
      面），與證人鍾佳麗上開證述有所不符。惟證人之觀察、
      記憶與其年齡、教育程度及時間經過有重要關聯，證人廖
      美足年已54歲，不識字，教育程度不高，本件案發時間距
      其作證已逾9月，是否能詳細記憶案發當時所有細節，已
      有疑問；反觀證人鍾佳麗年僅28歲，又受過相當教育，且
      其上開證述，核與相關證據一致，是證人鍾佳麗上開證述
      ，較為可採。至於證人鍾佳麗證稱上訴人曾表示被害人騎
      車在道路上「酸」（台語），證人廖美足則證述上訴人未
      曾如此說，僅說被害人騎在道路中間等語，二者描述用詞
      固有不一，然二名證人對於上訴人陳述被害人騎車行駛道
      路中間乙節，則無不同，應係證人鍾佳麗、廖美足對於上
      訴人當時陳述被害人騎車行駛於道路中間乙情，於理解意
      思後，以不同用語陳述表達有不一致，尚不影響渠等證詞
      之真實性；又此僅為證人轉述上訴人當時之陳述而已，尚
      不得依此即謂被害人確有騎車行駛於道路中間之情形，附
      予敘明。
    5.按汽車非經公路監理機關核准，不得擅自附掛拖車行駛；
      汽車超車時應與前車左側保持半公尺以上之間隔超過在同
      一車道行駛，道路交通安全規則第85條第1項前段、第101
      條第1項第5款分別定有明文。本件事故發生當時之道路乾
      燥並無障礙物、天候晴、日間有自然光線、視距良好等情
      ，為上訴人所不否認（見刑事警卷第8頁），依當時情況
      ，並無不能注意之情事，上訴人竟疏未注意而附掛拖車行
      駛，影響車輛操控之安全性、靈活度，並於超越前車時，
      未與前車左側保持半公尺以上之間隔超過，致其機車、後
      掛拖車擦撞被害人機車左側肇事，其就本件車禍之發生應
      有過失。另本件事故業經臺灣省嘉雲區車輛行車事故鑑定
      委員會鑑定結果，其中與本院上開認定之事實相同部分（
      即二車為同方向行駛，被害人於己方行向道路行駛，遭由
      後駛至右側超車之上訴人機車撞及）之鑑定意見，亦認上
      訴人有肇事因素（至於被害人是否與有過失，容後詳述）
      ，有臺灣省嘉雲區車輛行車事故鑑定委員會97年6月10日
      嘉雲鑑970025字第0975800656號函附卷足參（見本院卷第
      72至74頁）。而上訴人亦因本件事故經判處有期徒刑10月
      ，減為有期徒刑5月確定，業經本院調閱本院96年度交上
      訴字第249號刑事案核閱無誤。堪認上訴人就本件事故之
      發生確有過失，並與被害人之死亡結果間，顯具有相當因
      果關係。
  (二)、按因故意或過失，不法侵害他人之權利者，應負損害賠償
      責任。不法侵害他人致死者，對於支出醫療及增加生活上
      需要之費用或殯葬費之人，亦應負損害賠償責任。不法侵
      害他人致死者，被害人之父、母、子、女及配偶，雖非財
      產上之損害，亦得請求賠償相當之金額。民法第184條第1
      項前段、第192條第1項、第194條分別定有明文。本件上
      訴人對於本件交通事故之發生既有過失，該過失行為與被
      害人陳可之死亡間，復有相當因果關係存在，被上訴人分
      別為被害人之配偶及子女，依上開侵權行為損害賠償之法
      律關係，請求上訴人負損害賠償責任，自屬有據。爰就上
      訴人各項請求是否有理由，分述如下：
    1.殯葬費用部分：
    (1)、按所謂殯葬費係指收殮費及埋葬費而言，惟仍以必要為
        限，此項費用是否必要，雖應斟酌當地喪禮習俗及宗教
        上之儀式定之，但近年殯葬觀念大為改變，火化、簡約
        已成主流趨勢，殯葬費用大幅下降，為眾所周知之事實
        ，是殯葬費是否必要，亦須與時俱進而為審酌。被上訴
        人丙○○雖於原審主張為被害人支出殯葬費用534,360
        元，並提出殯葬費用收據乙紙附卷為佐（見原審卷第38
        頁），然上訴人抗辯其中擔生禮放路頭紙6,000元、大
        鼓車8,000元、電子琴15,000元、佛祖車3,000元、樂隊
        22,000元、金爐車1,500元、陣頭用毛巾5,000元，高級
        毛巾15,000元、答禮回禮盒4,000元、辦桌43,000元等
        項目非殯葬禮儀所必需等，兩造則於本院同意以334,36
        0元核計（見本院卷第107頁），是於此範圍內，應予准
        許，其超過此部分之請求，非屬有據，無從准許。
    2.精神慰撫金部分：
    (1)、按人格權遭遇侵害，受有精神上之痛苦，而請求慰藉金
        之賠償，其核給之標準，須斟酌雙方之身分、資力與加
        害程度及其他各種情形核定相當之數額。本件被上訴人
        甲○○為被害人之配偶，與被害人結褵逾50年，於年邁
        時原待與被害人共同扶持，安享餘年，未料卻因上訴人
        之過失而喪夫；被上訴人丁○○、乙○○、丙○○為被
        害人之子，欲反哺奉養之際，被害人卻因上訴人之過失
        而死亡，其精神上均遭受相當程度痛苦，堪可認定。
    (2)、本院審酌被上訴人甲○○不識字、已年邁無業、名下有
        房屋乙棟，與他人共有土地乙筆。被上訴人丁○○國小
        畢業、務農名下有房屋乙棟、土地2筆、與他人共有土
        地4筆、汽車乙輛及投資7筆。被上訴人乙○○國小畢業
        、無業與他人共有房屋2棟及土地4筆。被上訴人丙○○
        國中畢業，從事土水工作，有土地1筆，並與他人共有
        房屋2棟及土地5筆、汽車乙輛；至於上訴人則為國小肄
        業，務農，名下有土地乙筆，並與他人共有土地3筆，
        業據兩造陳述在卷，並有原審依職權調閱兩造稅務電子
        閘門財產所得調件明細表及被上訴人提出戶籍謄本附卷
        可參（見原審卷第7至14頁，原審附民卷第5至10頁，本
        院卷第106頁）。本院參酌兩造上述之身分、地位、經
        濟能力，認被上訴人請求之精神慰撫金各以100萬元為
        適當。
  (三)、綜上所述，被上訴人因本件事故所受之損害，依侵權行為
      之法律關係，所得請求之賠償金額分別為：
    1.被上訴人丙○○部分：喪葬費用334,360元、精神慰撫金
      100萬元，總計1,334,360元。
    2.被上訴人甲○○、乙○○、丁○○部分：精神慰撫金各為
      100萬元。
五、又按損害之發生或擴大，被害人與有過失者，法院得減輕賠
    償金額，或免除之；固為民法第217條第1項所明定，而此指
    被害人對損害之行為對損害之發生或擴大有相當因果關係者
    而言。本件上訴人主張被害人陳可未領有駕駛執照且未戴安
    全帽，而騎乘機車行駛於道路上等情，縱屬真實，僅係違反
    道路交通安全規則相關行政法規，但無法由此認其就本件車
    禍之發生與有過失及有相當因果關係，是上訴人主張過失相
    抵，應減輕其賠償責任，尚非可取。
六、末按保險人依本法規定給付之保險金，視為加害人或被保險
    人損害賠償金額之一部分；加害人或被保險人受賠償請求時
    ，得扣除之。強制汽車責任保險法第32條定有明文。次按強
    制汽車責任保險法第32條之規定時，係因保險人之給付乃由
    於被保險人支付保險費所生，性質上屬於被保險人賠償責任
    之承擔或轉嫁，自應視為加害人或被保險人損害賠償金額之
    一部分，為避免受害人雙重受償，渠等於受賠償請求時，自
    得扣除之（最高法院94年度台上字第359號判決參照）。被
    上訴人因本件車禍已領取汽車強制責任保險金1,529,678元
    ，其中29,678元為醫療費用補償乙節，有被上訴人提出支票
    存根及存摺影本乙份附卷可稽（見原審卷第35頁），且為兩
    造不爭執，又本件被上訴人並未請求醫療費用之損害賠償，
    是扣除醫療費用補償部分後，被上訴人於受領150萬元即被
    上訴人各受領375,000元（計算式：1,500,000÷4＝375,000
    ）金額範圍內，已免除上訴人之損害賠償責任，此部分金額
    自應予以扣除。經扣除上開保險金後，被上訴人甲○○、丁
    ○○、乙○○得請求給付之金額各為625,000元，被上訴人
    丙○○得請求之金額則為959,360元。
七、綜上所述，被上訴人等依侵權行為之法律關係，分別請求上
    訴人給付被上訴人甲○○、乙○○、丁○○625,000元，及
    均自起訴狀繕本送達翌日即95年8月24日起至清償日止，按
    年息百分之5計算之利息。被上訴人丙○○請求上訴人給付9
    59,360元及其中625,000元自起訴狀繕本送達翌日即95年8月
    24日起至清償日止，按年息百分之5計算之利息，其餘334,3
    60元自擴張聲明狀繕本送達翌日即96年9月20日起至清償日
    止，按年息百分之5計算之利息範圍內，均有理由，應予准
    許。逾此範圍之請求，為無理由，應予駁回。原審就上開應
    准許之範圍內，判命上訴人給付，並依被上訴人之聲明酌定
    相當之擔保金額為假執行之宣告，核無不合；上訴意旨指摘
    原審關於此部分之判決為不當，聲明廢棄，為無理由，應予
    駁回。至原審命上訴人給付逾上開金額部分，自有未洽；上
    訴意旨就此部分指摘原判決為不當，求為廢棄改判，為有理
    由，應由本院將此部分廢棄，改判如主文第二項所示。又命
    上訴人給付部分，上訴人於本院聲明願供擔保請准免為假執
    行，爰酌定如主文第五項所示之相當擔保金額准許之。
八、本件判決之基礎已臻明確，兩造其餘之攻擊防禦方法及舉證
    ，核與判決無影響，爰不一一論述，併此敘明。
九、據上論結，本件上訴為一部有理由，一部無理由，依民事訴
    訟法第463條、第450條、第449條第1項、第392條第2項、第
    79條，判決如主文。
中    華    民    國    97    年    7    月    22    日
                  民事第二庭    審判長法  官  丁振昌
                                      法  官  林永茂
                                      法  官  李素靖
上為正本係照原本作成。
如對本判決上訴，須於判決送達後20日內向本院提出上訴狀，未
表明上訴理由者，應於上訴後20日內，向本院提出理由書（須附
繕本）。依法須繳納裁判費並應委任律師為訴訟代理人，始得上
訴。
中    華    民    國    97    年    7     月    24    日
                                     書記官  林鈴香
【附記】
民事訴訟法第466條之1：
(1)對於第二審判決上訴，上訴人應委任律師為訴訟代理人。但上
  訴人或其法定代理人具有律師資格者，不在此限。
(2)上訴人之配偶、三親等內之血親、二親等內之姻親，或上訴人
  為法人、中央或地方機關時，其所屬專任人員具有律師資格並
  經法院認為適當者，亦得為第三審訴訟代理人。
民事訴訟法第466條之2：
  上訴人無資力委任訴訟代理人者，得依訴訟救助之規定，聲請
  第三審法院為之選任律師為其訴訟代理人。


司法院資訊處製作；財團法人民間司法改革基金會備份。
